【裁判字號】    95,交抗,624
【裁判日期】    950809
【裁判案由】    違反道路交通管理處罰條例
【裁判全文】
臺灣高等法院刑事裁定                 95年度交抗字第624號
抗  告  人
即原處分機關  臺北市交通事件裁決所
受 處分 人    甲○○
上列抗告人即原處分機關因受處分人違反道路交通管理處罰條例
案件，不服臺灣士林地方法院，中華民國95年6月30日所為裁定
（95年度交聲更 (三)字第17號），提起抗告，本院裁定如下：
    主  文
原裁定撤銷，發回臺灣士林地方法院。
    理  由
一、原處分意旨略以：異議人即受處分人甲○○於民國93年2月
    19日下午4時18分許，駕駛車牌號碼CB─5566號自小客車行
    經臺北市市○○道、延吉街口時，使用註銷駕照駕駛，經警
    舉發「未領有駕駛執照駕車」之違規，爰依違反道路交通管
    理處罰條例第21條第1項第1款之規定，處罰鍰新臺幣（下同
    ）12,000元等語。
二、聲明異議意旨略以：伊因1 張逾期未繳600 元的罰單而遭註
    銷駕照，但伊並沒有收到該張罰單，且89年2 月伊辦理汽車
    過戶時，已經把所有的罰單都繳清，卻沒有該張罰單之紀錄
    ，直到伊經警舉發本件違規時，才知道駕照被註銷，爰依法
    聲明異議云云。
三、原審裁定係以：上揭裁定書逕行註銷異議人駕駛執照之處分
    於異議人93年2月19日為警發覺有駕車情事時，既尚未生送
    達之效力，則系爭裁決書以此為前提，援引道路交通管理處
    罰條例第21條第1項第2款之規定，裁處罰鍰12,000元實有未
    洽，本件異議為有理由，應撤銷原處分，改諭知異議人不罰
    ，另請原處分機關就第00-000000000號原裁決為適法之處理
    等語。
四、處分機關不服原法院裁定，於法定期間內提出抗告意旨指稱
    ：本件異議人甲○○所有之CK-5711號自小客車，因於88年
    12 月7日遭台北市停車管理處舉發違反道路交通管理處罰條
    例第56條第1項第10款（單號：000000000），然未到案繳納
    罰鍰，該所乃於89年7月31日依舉發違規事實製發裁決書註
    銷異議人之駕照，並郵寄送達異議人；茲查本案交通違規之
    裁決書係由異議人本人所簽收，非如原法院裁定所稱係由伊
    母親代收，此有掛號郵件回執影本可佐。即此，該裁決書已
    合法送達異議人，則處分機關因異議人未到案繳納罰鍰，進
    而處分註銷伊之駕照，於法並無違誤。原法院未察，誤認本
    案之交通違規舉發單未合法送達予異議人，因而認定處分機
    關註銷異議人之駕照，有所違誤，爰撤銷原處分，且裁定異
    議人不罰，即有可議。為此提起抗告，請求撤銷原法院裁定
    等語。
五、經查：
（一）抗告意旨所稱：異議人甲○○所有之CK-5711號自小客車
      ，於88年12月7日遭台北市停車管理處舉發違反道路交通
      管理處罰條例第56條第1項第10款（單號：000000000），
      然未到案繳納罰鍰，該舉發違規通知單（單號：00000000
      0）已合法送達至其戶籍地即台北市○○路○段50巷2號4樓
      ，並由異議人本人簽收在案一節，有該所掛號郵件回執影
      本可佐。再查本件異議人之戶籍於原裁決書89年8月8日送
      達時，係設於臺北市○○路○段50巷2號4樓，有臺北市士
      林區戶政事務所94年6月28日北市士戶二字第09430817600
      號函可考（見94年度交聲更（一）字第6號卷第27頁至第
      28頁），且該段期間異議人並無出境紀錄，亦有內政部警
      政署入出境管理局94年6月28日境信雲字第09410759400號
      函檢附之入出國證明書可佐（見94年度交聲更（一）第6
      號卷第32頁至第33頁）。基此，原法院裁定認定該裁決書
      係由異議人之母親代收云云（原裁定第4頁第2行），似有
      進一步研求之餘地。
（二）經查本件異議人雖辯稱：其於原裁決書89年8月8日送達時
      雖設於臺北市○○路○段50巷2號4樓，且該段期間異議人
      並無出境紀錄；但當時並未住在該處，係居住在臺北市○
      ○路○段371巷15 號B1之14，忠誠路上開地址僅有父母居
      住等語，並提出房屋租賃契約書1紙為憑。然查現代法治
      社會之公民，守法乃最基本之道德要求，異議人於該段期
      間。既設籍於臺北市○○路○段50巷2號4樓，縱所稱另行
      租屋居住臺北市○○路○段371巷15號B1之14屬實，然伊竟
      未辦理戶籍及「車籍」與「駕籍」變更事宜，則處分機關
      依何程序或步驟能查得伊實際之住居所在地，進而完成處
      分書之合法送達？換言之，如肯認社會大眾得長期任意居
      住於戶籍地以外之地點，且得不向相關單位辦理申報，並
      得不需承擔未辦理申報所衍生之任何不利益之結果，不啻
      鼓勵僥倖者藉此規避法律之處罰？且戶籍、「駕籍」與「
      車籍」登記制度，豈不將因此蕩然無所依附？又政府公務
      機關又如何能依法行政對伊合法送達？遑論本案之裁決書
      已經送達至異議人當時設籍所在，且掛號郵件回執上亦蓋
      有異議人之印文。即此，原法院認定原裁決書未完成合法
      送達手續云云，似值商榷。
六、綜上，原法院裁定不無可議之處。處分機關執此指陳原裁定
    有所不當，為有理由，應由本院將原審裁定撤銷，發回原法
    院更為妥適裁定，以求慎重。
七、據上論結，應依道路交通案件處理辦法第26條，刑事訴訟法
    第413條前段，裁定如主文。
中    華    民    國    95    年     8    月    9    日
                  交通法庭審判長法  官  官有明
                                法  官  王復生
                                法  官  周盈文
以上正本證明與原本無異。
不得再抗告。
                                書記官  余姿慧
中    華    民    國    95    年     8    月    9    日


司法院資訊處製作；財團法人民間司法改革基金會備份。
